【裁判字號】    97,易,1019
【裁判日期】    980109
【裁判案由】    詐欺
【裁判全文】
臺灣臺南地方法院刑事判決              97年度易字第1019號
公  訴  人  臺灣臺南地方法院檢察署檢察官
被      告  乙○○
        （即廖草隨）
上列被告因詐欺案件，經檢察官提起公訴（97年度偵緝字第599
號），本院判決如下：
    主  文
乙○○幫助意圖為自己不法之所有，以詐術使人將本人之物交付
，處有期徒刑肆月，如易科罰金，以新臺幣壹仟元折算壹日。
    事  實
一、乙○○明知任何人均可自行在金融機構開立帳戶供存提款匯
    兌款項使用，無需費事借用或購買他人帳戶，而一般人願意
    支付額外代價，刻意使用他人銀行或郵局帳戶，無非係為供
    作詐欺行騙後存放贓款之用，並可藉此掩飾身分，避免遭警
    查緝，竟仍基於縱若有人以其帳戶遂行詐欺取財犯行，亦不
    違反其本意之幫助犯意，於民國96年4月29日後至96年12月2
    4日間某日，在不詳地點，將其所有之萬泰商業銀行臺南分
    行（以下簡稱萬泰商銀）帳號000000000000號
    帳戶（以下簡稱本案帳戶）之存摺、提款卡及密碼提供予真
    實姓名年籍不詳之詐欺集團成員使用。嗣於96年12月24日某
    時，該詐欺集團成員，即意圖為自己不法之所有，致電予甲
    ○○，向其偽稱係臺北監理站人員，誆稱甲○○有3張交通
    違規罰單未繳，要其前往備案，並隨即將電話轉接由其他詐
    欺集團成員偽稱係臺北市警察局某分局警員，告稱其有一個
    銀行帳戶可能被拿去作洗錢帳戶，要凍結其銀行帳戶，要求
    甲○○將現金領出，存入政府提供之公正帳戶，致甲○○陷
    於錯誤，信以為真，即於同日匯款新臺幣（下同）150,000
    元至本案帳戶內，嗣甲○○察覺有異，始知受騙，乃報警處
    理而循線查悉上情。
二、案經甲○○訴由臺南市警察局第二分局報請臺灣臺南地方法
    院檢察署檢察官偵查起訴。
    理  由
一、訊據被告乙○○矢口否認有何幫助詐欺取財之犯行，辯稱：
    伊沒有將本案帳戶之存摺、提款卡交付他人，本案帳戶存摺
    及提款卡係放在機車置物箱內，機車停在臺北某處工地，機
    車置物箱遭人撬開，故而遺失，提款卡密碼是書寫在紙條上
    與提款卡放在一起，一同遺失云云。
二、經查，本案帳戶係被告乙○○於95年6月9日申請開立，有萬
    泰商銀97年8月20日第00000000008號函所附被告乙○○之開
    戶資料在卷可稽（本院卷第15至17頁）；又告訴人甲○○遭
    詐欺集團詐騙，誤以為其所有銀行帳戶遭不法人士洗錢，需
    匯款至政府提供之公正帳戶保管，乃陷於錯誤，依指示於同
    日匯款150,000元至本案帳戶等情，亦經證人即甲○○於警
    詢時指述歷歷（警卷第1頁至第2頁），並有萬泰商銀存款憑
    條影本【甲○○匯款150000元之憑據】（警卷第8頁）、萬
    泰商銀上開函暨所附被告乙○○之交易明細表1份（警卷第
    13頁、本院卷第15頁至第16頁）存卷可佐，且被告對於上情
    亦供認不諱（本院卷第11、12頁），是本案帳戶為被告乙○
    ○所開設，嗣遭詐欺集團成員持以遂行詐欺取財犯行之工具
    ，已甚明確。
三、被告甲○○雖辯稱其所有本案帳戶存摺、印章與提款卡及密
    碼係遺失，並未交付他人云云，然查：
  （一）按凡稍具常識及社會經驗之人均知悉，若將提款卡密碼
        抄寫後與提款卡放置同處，一旦提款卡遭竊或遺失，則
        存摺內之存款極易遭人領取一空，被告為高職畢業（見
        個人基本資料查詢結果，警卷第9頁），年滿30歲，自
        陳在工地工作（97年度偵緝字第599號卷【以下簡稱偵
        緝卷】第15頁），為具有一般社會經驗及常識之人，對
        上情應無委為不知之理。是被告辯稱其將密碼書寫在紙
        條上與金融卡放在一起一節，有違一般社會經驗法則。
  （二）被告乙○○就其遺失本案帳戶之遺失之時間，於偵訊、
        本院審理時，歷次之陳述均不同：其於97年5月7日、同
        月8日偵訊時均供稱本案帳戶係於96年3月在臺北工地遺
        失（偵緝卷第15頁；97年度核交字第2301號卷【以下簡
        稱核交卷】第2頁）；嗣於本院準備程序進行中則供陳
        係在96年7、8月間在臺北某工地遺失（本院卷第10頁）
        ；再於本院審理時改陳係於申辦萬泰銀行本案帳戶後3
        、4個月左右遺失（本院卷第48頁），或表示係於96年7
        月30左右（即96年9月或10月間）發現遺失（本院卷第
        52 ）,  若果係遺失，何以其所述遺失之時間各異且相
        去甚遠！
  （三）又被告乙○○於本院訊問其何以攜帶本案帳戶並將之放
        置機車置物箱時，先答稱：伊某日從老闆處『拿到薪水
        （現金）』準備要去存時，把存摺、提款卡放在機車置
        物箱內，而該置物箱被撬開，本案帳戶的存摺、提款卡
        就不見了（本院卷第10頁）；後答稱：老闆準備開支付
        薪水的『支票』給伊，伊本來要將票軋入萬泰商銀內兌
        現，但是在96年4月30日去工地就發現機車置物箱被撬
        開，存摺及提款卡等物就不見了，後來5月1日老闆改發
        現金給伊（本院卷第52頁）等語。綜上，被告對於提款
        卡遺失之時間、遺失存摺及提款卡之情節，陳述不一，
        其本案帳戶之提款卡、存摺等物究竟是否遺失，實非無
        疑。
  （四）被告乙○○復自承其於發現本案帳戶存摺、提款卡併同
        密碼遺失後，未曾辦理任何掛失、止付或報警（核交卷
        第2頁；本院卷第10頁），核與萬泰商銀97年9月18日第
        00000000007號函文所載內容相符（審理卷第22頁）。
        而被告於本院表示，本案帳戶是用以存放其薪資使用（
        本院卷第11、48頁），則本案帳戶對被告而言，係屬有
        重要用途之帳戶，本應妥善收存本案帳戶存摺、提款卡
        ，豈會如其所言，將之隨意放置於機車置物箱內，又豈
        會在發現該帳戶存摺、提款卡遺失時，未曾向萬泰商銀
        掛失或向警察機關報案。
  （五）綜合上開各節，被告乙○○辯稱其將密碼以紙條寫上與
        金融卡放在一起，連同存摺放在機車置物箱內一併遺失
        云云，有違一般社會經驗法則且悖於常情，難以採信。
  （六）又雖被告乙○○另供稱其最後1次使用本案帳戶為96年4
        月29日，而一般出售或交付帳戶予詐欺集團使用者，多
        係將其帳戶內之存款提領一空後始交付帳戶存摺、提款
        於等物予詐欺集團使用，此乃法院承辦同類案件已知悉
        之事項，而依萬泰銀行上開函文所示被告本案帳戶交易
        明細顯示（本院卷第16頁），被告本案帳戶係於96年4
        月29日提領500元現金後剩餘0元，憑此，則可以認定被
        告乙○○係於96年4月29日後至96年12月24日期間某日
        ，將本案帳戶存摺、提款卡及密碼交付他人，附此敘明
        。
四、按金融機構開設存款帳戶，原係針對個人社會信用而予以資
    金流通，具有強烈之屬人性，而金融帳戶為個人理財之工具
    ，於金融機構申請開設存款帳戶並無任何特殊之資格限制，
    一般民眾皆可利用存入最低開戶金額之方式，任意在金融機
    構申請開設存款帳戶，且一人並可於不同之金融機構申請多
    數之存款帳戶使用，尚無任何困難，此乃眾所周知之事實，
    被告為有社會工作經驗之人，對此應有所認知，倘無正當理
    由使用他人提供之帳戶，客觀上自可預見其目的係供為某筆
    資金之存入，後再行領出之用，且該筆資金之存入及提領過
    程係有意隱瞞其流程及行為人身分曝光之用意，一般人本於
    一般認知能力應均易於瞭解。是依一般人之社會生活經驗，
    若見他人不以自己名義申請帳戶，反而向人收集存款帳戶為
    不明用途使用或流通，衡情對於該等帳戶可能供詐欺之不法
    目的使用，當有合理之預期，況且利用不相識之人之帳戶從
    事詐欺之用，早為傳播媒體廣為報導，被告為有社會經驗之
    人，其應可預見交付自己名義之帳戶存摺、金融卡（含密碼
    ）等帳戶資料予他人流通，誠有幫助從事詐欺取財犯行之人
    利用，該帳戶作為實施犯罪之可能，但其仍將其帳戶資料交
    付予年籍姓名均不詳之他人及其所屬詐欺集團，以致自己完
    全無法了解、控制其帳戶資料之使用方法及流向，故被告應
    具有縱他人利用該帳戶供實施詐欺取財犯罪之用，亦不違背
    其本意之幫助犯意甚明。
五、綜上論述，被告乙○○上開所辯，顯係卸責之詞，洵無可採
    。本案事證明確，被告幫助詐欺取財犯行，堪以認定，自應
    依法論科。
六、被告乙○○基於幫助他人犯罪之意思，將其所有之銀行帳戶
    存摺、金融卡（含密碼）交付予姓名年籍不詳之人及所屬詐
    騙集團，該詐騙集團成員利用被告之幫助，使告訴人甲○○
    在遭該詐騙集團成員施用詐術後而陷於錯誤，因而轉帳至被
    告所提供之本案帳戶，是被告係參與詐欺罪構成要件以外之
    行為，應認其所為係幫助犯而非正犯行為，故核被告所為，
    係犯刑法第30條第1項、第339條第1項幫助詐欺取財罪。被
    告幫助他人犯罪，為從犯，應依刑法第30第2項規定，減輕
    其刑。
七、爰審酌被告乙○○雖無犯罪前科，素行尚佳，然僅因貪圖小
    利，即交付帳戶之存摺、提款卡及提款密碼供他人作為不法
    目的使用，影響社會金融交易秩序及助長詐欺活動之發生，
    並因此增加被害人事後向幕後詐騙集團成員追償及刑事犯罪
    偵查之困難，殊為不該，且始終否認犯行，造成告訴人甲○
    ○損失15萬元暨檢察官之求刑等一切情狀，量處如主文所示
    之刑，並諭知易科罰金之折算標準。
據上論斷，刑事訴訟法第299條第1項前段，刑法第30條、第339
條第1項、第41條第1項前段，刑法施行法第1條之1，判決如主文
。
本案經檢察官丙○○到庭執行職務。
中    華    民    國    98    年    1     月    9     日
                  刑事第十二庭  審判長法  官  卓穎毓
                                      法  官  魏玉英
                                      法  官  莊玉熙
以上正本證明與原本無異。
如不服本判決應於收受本判決後10日內向本院提出上訴書狀，並
應敘述具體理由。其未敘述上訴理由者，應於上訴期間屆滿後20
日內向本院補提理由書狀（均須按他造當事人之人數附繕本）「
切勿逕送上級法院」。
                                      書記官  余富誠
中    華    民    國    98    年    1     月    9     日
附錄本案論罪科刑法條全文：
刑法第339條第1項
意圖為自己或第三人不法之所有，以詐術使人將本人或第三人之
物交付者，處五年以下有期徒刑、拘役或科或併科一千元以下罰
金。
刑法第30條
幫助他人犯罪者，為從犯。雖他人不知幫助之情者，亦同。
從犯之處罰，得按正犯之刑減輕之。


司法院資訊處製作；財團法人民間司法改革基金會備份。
